【裁判字號】    92,訴緝,155
【裁判日期】    920908
【裁判案由】    強盜
【裁判全文】
臺灣臺北地方法院刑事判決                        九十二年度訴緝字第一五五號
    公  訴  人  臺灣臺北地方法院檢察署檢察官
    被      告  乙○○  男  三.
    指定辯護人  本院公設辯護人唐禎琪
右列被告因強盜案件，經檢察官提起公訴（九十一年度偵字第二二七五二號），本院
判決如左：
    主  文
乙○○共同意圖為自己不法之所有，以強暴至使不能抗拒，而取他人之物，處有期徒
刑陸年貳月。
    事  實
一、乙○○前有違反槍砲彈藥刀械管制條例、盜匪、妨害兵役及違反麻醉藥品管理條
    例等犯罪紀錄，經臺灣板橋地方法院於民國八十四年一月六日以八十四年度聲字
    第一九號定應執行刑為有期徒刑十五年三月確定，甫於八十九年十一月七日因縮
    短刑期假釋出監（指揮書執行完畢日期為九十五年十月六日，尚不構成累犯）。
    詎仍不知悔改，於假釋期間之九十一年十月三十日下午三、四時許，謝明進（業
    經判決共同強盜罪確定）騎乘車號ＴＸＷ—四五二號機車搭載乙○○，行經台北
    市○○區○○路一段一一七巷二弄巷口，見行動不便之婦人甲○○○頸上掛有金
    項鍊一條（重約一兩，價值約新台幣《下同》一萬三千元），以輪椅代步，僅一
    名印尼籍看護女傭ＫＵＳＭＩＮＩ在旁照料。乙○○竟萌生歹念，與不堪父親醫
    療費用及房屋貸款負擔沈重之謝明進共同基於意圖為自己不法所有之犯意聯絡，
    謀議伺機強取甲○○○所有戴在頸上之金項鍊。謀議既定，二人一路尾隨行經台
    北市○○區○○路一段一一七巷口、光輝公園之甲○○○及ＫＵＳＭＩＮＩ，至
    同日下午四時三十分許，見ＫＵＳＭＩＮＩ推著坐在輪椅上之甲○○○繞至台北
    市○○路○段五十九巷附近，認機不可失，乙○○乃下手掐住ＫＵＳＭＩＮＩ之
    脖子，並將其手臂反折壓制於背後，謝明進則出手掐住甲○○○之脖子，共同以
    強暴手段，至使甲○○○與ＫＵＳＭＩＮＩ均不能抗拒後，強取甲○○○之金項
    鍊一條。得手後，二人迅即騎乘上開機車逃逸，將金項鍊持往台北市景美國小正
    對面某銀樓變賣，得款八千餘元朋分花用。嗣於同年十一月七日下午六時三十分
    許（起訴書誤載為十六時三十分許），乙○○與謝明進共同騎乘上開機車行經台
    北市○○區○○路一段之考試院前，因員警發覺渠等外貌及機車車型（輕機車、
    白色迪奧、左後照鏡破損）與甲○○○、ＫＵＳＭＩＮＩ指稱之嫌犯及騎乘之機
    車特徵相符，乃上前盤查，謝明進、乙○○心虛棄車奔跑，員警請求勤務中心派
    員支援後，合力制服謝明進，並在其台北縣新店市○○街七十八巷四號住處房間
    ，扣得行強時所穿著之淺藍色上衣及乳白色短褲各一件，惟乙○○則乘隙逃逸無
    蹤。
二、案經台北市政府警察局文山第一分局報請臺灣台北地方法院檢察署檢察官偵查起
    訴。
    理  由
一、訊據被告乙○○就其與另案被告謝明進共同騎乘車號ＴＸＷ—四五二號機車，於
    右揭時地，遇見印尼籍看護女傭ＫＵＳＭＩＮＩ推著行動不便以輪椅代步之婦人
    甲○○○一節，並不否認；惟矢口否認有何與謝明進共同強盜甲○○○所有金項
    鍊之犯行，辯稱：伊於案發時雖然在場，但只叫印尼籍看護女傭不要欺負老人家
    ，根本沒有碰到老婦人甲○○○或印尼籍女看護之身體，絕無強盜金項鍊或事後
    朋分花用之情事云云。經查：
 (一) 被告所辯「叫印尼籍看護女傭不要欺負老人家」一情，為被害人甲○○○於本院
    審理中與另案
    ○四號刑事卷第八十三、八十四頁），其辯詞不實，已灼然可見。右揭被告出手
    掐住ＫＵＳＭＩＮＩ脖子，將其手臂反折壓制在後，另案被告謝明進則在掐住甲
    ○○○脖子後，下手強取甲○○○所有掛在頸上金項鍊一條之事實，業據證人即
    被害人甲○○○迭於檢察官偵訊及本院另案審理中結證：「（問：十月三十日當
    天情形為何？）當天ＫＵＳＭＩＮＩ推我出門，有二名男子過來，其中有一男子
    掐我脖子，然後扯走我的項鍊」、「（問：是否見過被告謝明進？）他掐我脖子
    ，拉我項鍊。（問：當天被告謝明進拉你項鍊時，你是坐著、站著？）我當時是
    坐輪椅，不能走路，‧‧‧（問：案發當日他如何掐你？）他用雙手掐我，拉我
    項鍊」等語在卷（見偵查卷第一三○頁反面、本院九十一年度訴字第一四○四號
    刑事卷第八十、八十一頁），核與證人即甲○○○之外籍女看護ＫＵＳＭＩＮＩ
    於偵查中證述：「（問：當天情形？）當天我推田太太到路上，然後有二名騎機
    車之男子在機車上跟我搭訕說這太太是你照顧的嗎？我不理他，這時是三點多，
    ‧‧後來我們在公園又碰到他們，此時他們是走路的，‧‧‧我們從公園要回家
    ，怕他們跟我們，我們就走另外一條路，是光輝路的小巷子回家，在木柵路五十
    九巷時，發現該二人已在前面等我們了，一個蹲在地上，一個走路過來就抓我，
    將我手往後反鎖，另支手掐住我脖子，蹲在地上的，就站起來掐田太太。‧‧‧
    （問：《提示謝明進照片》這是那個人？）‧‧‧就是掐田太太那個」等語之情
    節相符（見偵查卷第一三一頁正面、一三二頁反面）。證人甲○○○、ＫＵＳＭ
    ＩＮＩ與被告及乙○○二人均不相識，彼此又無仇隙，此經證人甲○○○、被告
    及另案被告謝明進分別於警訊、本院另案審理及本案審理中陳明在卷（見偵查卷
    第十二頁正面、本院九十一年度訴字第一四○四號刑事卷第八十八頁、本案卷附
    九十二年八月二十五日審判筆錄第八、九頁）。衡情被告與謝明進於案發時，倘
    真未出手掐住甲○○○、ＫＵＳＭＩＮＩ脖子，並強取金項鍊之情形，甲○○○
    未免因其亂加指證，受良心譴責，甚因受偽證罪處罰或事後遭被告等報復，又當
    庭與另案被告謝明進對質下，理應無故為虛偽不實陳述之理，惟仍堅指：「（問
    ：是否見過被告謝明進？）他掐我脖子拉我項鍊。‧‧‧（問：案發當日他如何
    掐你？）他用雙手掐我，拉我項鍊。‧‧‧（問：當時有幾個人搶妳的項鍊？）
    有二人，都是男子。‧‧‧（問：搶妳項鍊時，ＫＵＳＭＩＮＩ在做何事？）Ｋ
    ＵＳＭＩＮＩ也被人掐著脖子‧‧‧」等語（見本院九十一年度訴字第一四○四
    號刑事卷第八十至八十三頁），且與其於警訊中所指：「當時我正要回家，有看
    見路旁有二名男子，正當我走到那二人面前時，忽然身穿綠色衣服之男子上前捉
    上衣及短褲的男子上前搶我的金項鍊」等語（見偵查卷第十一頁反面），及證人
    ＫＵＳＭＩＮＩ上開證詞相符，自當信係真實陳述，堪以採信。
 (二) 況查，被告於案發時，與另案被告謝明進於共同謀議後，出手將印尼籍女看護Ｋ
    ＵＳＭＩＮＩ推至一旁，由謝明進下手強取金項鍊，並共同朋分典當金項鍊八千
    多元贓款，亦據另案被告謝明進於本院另案審理時供稱：「（問：搶項鍊前有無
    與乙○○談好？）‧‧‧乙○○說我經濟打不開，因我父親生病住院錢不夠，所
    以找我共同搶，‧‧‧（問：在搶項鍊時，乙○○在做何事？）他推印尼女傭。
    ‧‧‧項鍊是我拿去典當的，我分了四千多元繳醫藥費及房貸，其他是乙○○拿
    去」等語甚詳（見本院九十一年度訴字第一四○四號刑事卷第八十七、八十九頁
    ），益證被告所辯沒有碰到印尼籍看護身體或與謝明進朋分贓款云云，確係臨訟
    卸責避就之詞，委無可採。
 (三) 查被害人甲○○○於案發時已屆六十四歲高齡，罹患有巴金森氏症，行動不便，
    平日仰賴輪椅代步，而推扶輪椅在一旁照料甲○○○之ＫＵＳＭＩＮＩ身材亦屬
    瘦小，此經證人甲○○○於本院另案訊問中結證：「（問：ＫＵＳＭＩＮＩ身材
    如何？）身材矮小。‧‧‧（問：知否自己有何病？）我頭痛，有在吃藥，我身
    體不好所以請印尼，我也有憂鬱症。（問：為何當時要坐輪椅子？）我不能走路
    ，有巴金森氏症」等語，並由本院訊明年籍資料在卷（見本院九十一年度訴字第
    一四○四號刑事卷第七十九、八十一、八十六頁），核與另案被告謝明進於本院
    對質時所供：「（問：看到甲○○○時，她是坐著輪椅還是站著走路？）坐著輪
    椅」等語一致（見本院九十一年度訴字第一四○四號刑事卷第八十六頁），堪信
    屬實。職此，甲○○○於案發當時，本即仰賴外籍女傭照料，突遭體魄強健之謝
    明進掐住其脖子，在一旁照料之ＫＵＳＭＩＮＩ，復為另一身強體壯之被告（見
    偵查卷第二十三頁附九十一年十月三十日下午三時五十四分五十八秒巷道攝影機
    攝得之被告二人影像畫面）掐住脖子，手臂並遭反折壓制在背後，足認被告與謝
    明進二人施加於甲○○○、ＫＵＳＭＩＮＩ之強暴手段，客觀上已達至使不能抗
    拒之程度，渠等施加不法取得被害人甲○○○財物之行為，顯非指定辯護人所稱
    搶奪財物，為強盜財物甚明。此情徵之證人甲○○○於本院另案審理中證稱：「
    （問：當日ＫＵＳＭＩＮＩ有無抵抗？）我們二人不敢反抗，怕被掐死，所以不
    敢反抗」等語，益見其實（見本院九十一年度訴字第一四○四號刑事卷第八十四
    頁）。此外，有車籍作業系統─查詢認可資料及機車照片各一紙（見偵查卷第三
    十四頁），可證案發時被告與謝明進共同作案時騎乘機車，確為謝明進大嫂郭月
    英所有車號ＴＸＷ—四五二號輕型機車；並有扣案另案被告謝明進所有作案時穿
    著之淺藍色上衣及乳白色短褲各一件，可資與案發現場附近街道攝影機攝得之翻
    拍畫面一紙（見偵查卷第二十三頁）互為佐證，據以認定被告確實與另案被告謝
    明進共同參與本件強盜犯行。
 (四) 又證人ＫＵＳＭＩＮＩ於案發後，已於九十一年十二月二十九日返國，有卷附入
    出境查詢紀錄一紙可參（見本院九十一年度訴字第一四○四號刑事卷第一○○頁
    ），本院無從傳喚。另案被告謝明進及證人甲○○○亦經於本院另案審理中對質
    後記明筆錄，況另案被告謝明進並經臺灣高等法院及最高法院判決認定與被告共
    同強盜財物確定在案，有臺灣高等法院九十二年度上訴字第九九三號刑事判決、
    最高法院九十二年度台上字第三六七八號刑事判決可考，案情可謂已然釐清，自
    無再行傳喚到庭之必要。被告請求本院傳喚ＫＵＳＭＩＮＩ、甲○○○及謝明進
    到庭作證，本院認尚無必要。本件事證明確，被告上開犯行堪以認定，應予依法
    論科。
三、核被告上開所為，係犯刑法第三百二十八條第一項之強盜罪。被告與另案被告謝
    明進就上開強盜財物之犯行，事前有犯意聯絡，事中有行為分擔，皆為共同正犯
    。被告與謝明進強盜財物時，雖分別對甲○○○及ＫＵＳＭＩＮＩ二人施以強暴
    手段，侵害甲○○○、ＫＵＳＭＩＮＩ之身體自由法益，然被告等強盜財物之對
    象為甲○○○，目標亦係金項鍊，同時對於ＫＵＳＭＩＮＩ施以強暴行為，莫非
    係防止ＫＵＳＭＩＮＩ救護或求救，應係強取甲○○○金項鍊前先行壓制ＫＵＳ
    ＭＩＮＩ抗拒力之強盜部分行為。被告等之行為固同時侵害ＫＵＳＭＩＮＩ之身
    體自由法益，然法律評價上，侵害甲○○○、ＫＵＳＭＩＮＩ身體自由法益之妨
    害自由行為，係整體強盜犯行之部分行為，論以一強盜罪已足，不另論以妨害自
    由罪，特此敘明。爰審酌被告前有如事實欄所載之多項前科，前於執行有期徒刑
    十五年三月期間，甫因在監表現良好，獲准於八十九年十一月七日假釋出監，有
    卷附臺灣高等法院被告全國前案紀錄表、臺灣高等法院檢察署刑案紀錄簡覆表及
    法務部在監
    期間，夥同共犯謝明進公然強盜罹病以輪椅代步需人照料之老婦，朋分所得金錢
    雖屬有限，然對被害人生命安全、心靈及社會治安戕害至鉅，犯後畏罪潛逃，經
    本院通緝到案又多所矯飾，與共犯謝明進於本院另案審理中自白部分之犯後態度
    相較，可謂毫無悔意，此外審酌其犯罪動機、目的、手段、智識程度、生活狀況
    等一切情狀，本院認非令其與社會暫時隔離適當期間，恐難藉此收刑罰教化之效
    ，爰量處如主文所示之刑，以示懲儆。扣案共犯謝明進所有淺藍色上衣及乳白色
    短褲各一件，雖係謝明進作案時所穿之衣物，然與上開強盜財物行為無關，又非
    供犯罪所用（如偽裝掩飾身分），本院尚不得併予諭知沒收。
據上論斷，應依刑事訴訟法第二百九十九條第一項前段，刑法第二十八條、第三百二
十八條第一項，判決如主文。
本案經檢察官楊朝森到庭執行職務。
中    華    民    國      九十二      年      九      月      八        日
                                      臺灣臺北地方法院刑事第十四庭
                                          法  官  吳  秋  宏
右正本證明與原本無異。
如不服本判決，應於判決送達後十日內，向本院提出上訴狀。
                                          書記官  林  碧  華
中    華    民    國      九十二      年      九      月      八        日
附錄本案論罪科刑法條全文：
刑法第三百二十八條
意圖為自己或第三人不法之所有，以強暴、脅迫、藥劑、催眠術或他法，至使不能抗
拒，而取他人之物或使其交付者，為強盜罪，處五年以上有期徒刑。
以前項方法得財產上不法之利益或使第三人得之者，亦同。
犯強盜罪因而致人於死者，處死刑、無期徒刑或十年以上有期徒刑；致重傷者，處無
期徒刑或七年以上有期徒刑。
第一項及第二項之未遂犯罰之。
預備犯強盜罪者，處一年以下有期徒刑、拘役或三千元以下罰金。


司法院資訊處製作；財團法人民間司法改革基金會備份。
